【裁判字號】    97,上易,2112
【裁判日期】    971028
【裁判案由】    竊盜
【裁判全文】
臺灣高等法院刑事判決                97年度上易字第2112號
    上  訴  人  臺灣板橋地方法院檢察署檢察官
    被      告  乙○○
上列上訴人因被告竊盜案件，不服臺灣板橋地方法院97年度易字
第1537號，中華民國97年7月7日第一審判決（起訴案號：臺灣板
橋地方法院檢察署97年度偵字第6802號），提起上訴，本院判決
如下：
    主  文
上訴駁回。
    理  由
一、公訴意旨略以：被告乙○○意圖為自己不法之所有，先於民
    國九十六年九月二十五日某時，以向甲○○借機車鑰匙為由
    ，取得甲○○所有含住家鑰匙及機車鑰匙之鑰匙一串，並加
    以複製備份，復於翌日七時三十分許，以返還鑰匙及借住宅
    廁所使用為由，進入甲○○位於臺北縣鶯歌鎮○○路八十號
    二樓之三住處勘查地點後，即於同年九月二十七日七時許，
    持甲○○之住家之備份鑰匙啟門進入甲○○上址住處（侵入
    住宅部分，未據告訴），竊取甲○○所有之黃金戒子一個、
    黃金項鍊一條、黃金手鍊一條、黃金耳飾一對，環芬迪手錶
    一個﹙價值約新臺幣一萬五千元﹚，得手後變賣花用，嗣經
    甲○○報警處理，而查悉上情。因認被告所為，係涉犯刑法
    第三百二十條第一項之竊盜罪嫌。
二、程序方面：
    本件認定事實所引用之本件卷內所有卷證資料（包含人證與
    文書證據、物證等證據），並無證據證明係公務員違背法定
    程序所取得；且卷內之文書證據，亦無刑事訴訟法第159條
    之4之顯有不可信之情況與不得作為證據之情形。綜上，依
    刑事訴訟法第159條至159條之5之規定，本件認定事實所引
    用之本件卷證所有證據（包含人證與文書證據、物證等證據
    ），均有證據能力，合先敘明。
三、實體部分：
（一）按刑事訴訟法第161條第1項規定：檢察官就被告犯罪事實
      ，應負舉證責任，並指出證明之方法。因此，檢察官對於
      起訴之犯罪事實，應負提出證據及說服之實質舉證責任。
      倘其所提出之證據，不足為被告有罪之積極證明，或其指
      出證明之方法，無從說服法院以形成被告有罪之心證，基
      於無罪推定之原則，自應為被告無罪判決之諭知（最高法
      院92年台上字第128號判例參照）。亦即，公訴案件犯罪
      證據之蒐集，及提起公訴後，對犯罪事實之舉證責任及指
      出證明之方法，均屬檢察官之職責，原則上法院僅於當事
      人主張及舉證範圍內進行調查證據，其經法定程序調查證
      據之結果，認已足以證明犯罪事實時，始得為犯罪事實之
      認定。若其為訴訟上之證明，於通常一般人仍有合理之懷
      疑存在，尚未達於可確信其真實之程度者，在該合理懷疑
      尚未剔除前，自不能為有罪之認定。法院不得以偵查機關
      於某種犯罪之調查不易，即放棄上開原則之堅持，致有違
      背刑事訴訟無罪推定及嚴格證明之原則，其理甚明（最高
      法院94年度台上字第2033號判決、76年台上字第4986號判
      例參照）。末查，犯罪之被害人提出告訴者，其立場與被
      告相反，其告訴之目的，無非係希望被告受刑事之訴追與
      處罰，其陳述除係以其自己所體驗之被害事實為內容者外
      ，多屬訴訟資料，殊少具有為立證事實之價值；告訴人若
      以其自己所體驗之被害事實為陳述之內容，雖不失為證據
      方法之一種，其證據價值，與一般被害人之陳述無異，非
      有補強證據，自不能遽採為判決之唯一證據。
（二）起訴所憑之依據：
      檢察官認被告涉竊盜罪嫌，無非以被告乙○○於九十六年
      九月二十五日某時，曾向告訴人甲○○借機車，取得告訴
      人所有含住家鑰匙及機車鑰匙之鑰匙一串，並於翌日七時
      三十分許，以返還鑰匙及借住宅廁所使用為由，進入告訴
      人位於臺北縣鶯歌鎮○○路八十號二樓之三住處之事實；
      暨從監視錄影畫面翻拍照片四張，佐證被告之身高、走路
      姿勢、所穿之鞋子均與九十六年九月二十七日進入甲○○
      住處竊取財物之人相符為其主要依據。
（三）被告之辯解：
      訊據被告坦承於96年9月25日晚間向甲○○借機車，甲○
      ○交付含住家及機車之鑰匙一串；惟矢口否認於96年9月
      27日進入甲○○住處竊盜之犯行，辯稱：當天中秋節晚上
      10點多借車，當時鎖店早就關掉了，我借車約20分鐘就還
      他了，鶯歌是小地方，鎖匠都休息，沒有拷貝鑰匙等語。
（四）本院之判斷：
  １、告訴人即證人甲○○於偵查中係證稱：因其住處遭竊而向
      房東調閱錄影帶，發現有一男子戴安全帽進入伊家，不過
      伊沒有辦法指認出對方是誰，後來伊家人幫伊指認後跟伊
      說對方可能是伊叔叔等情（九十七年度偵字第六八○二號
      卷，第十九頁），是告訴人甲○○並未為確信之指認，僅
      稱具有可能性，起訴書執此指稱甲○○已從監視錄影畫面
      辨視出侵入其住處竊取財物之人即為被告云云，似屬速斷
      。
  ２、依偵查卷內所附監視錄影翻拍畫面（同前卷，第十四、十
      五頁）所示，被告身高、走路姿勢、所穿之涼鞋，與疑似
      行竊之嫌犯畫面固屬類似，然被告體型並非特殊，監視錄
      影畫面中之人面貌經安全帽遮掩部分，且未顯示身體特徵
      ，所著涼鞋亦非特殊款式，尚難據此即認定被告與經拍攝
      之嫌犯具有同一性。
  ３、經被告同意警員於九十七年四月七日前往被告位於臺北縣
      鶯歌鎮○○路一一七巷十五號住處搜索，並未搜得本案相
      關贓、證物，有台北縣政府三峽分局鶯歌分駐所搜索筆錄
      在卷可稽（同前卷，第二十二至二十四頁）。
  ４、綜上，本案起訴所舉證據，僅依被告可能有機會複製告訴
      人住處鑰匙，並與侵入行竊之人形貌相似二端為證。然本
      案本無從認定告訴人住處遭侵入行竊之方式，亦未自被告
      住處查得相關贓證物，遑論被告是否確曾複製告訴人住處
      鑰匙，且經錄影認為係侵入行竊嫌犯之人是否為被告，亦
      屬有疑，業經論述如前，依檢察官所舉證據仍屬未足，本
      案無從排除係被告以外之人所為之可能性，其間尚有合理
      懷疑存在；依「罪證有疑、利於被告」之證據法則，即不
      得遽為不利被告之認定。此外，復查無其他積極證據證明
      被告有何檢察官所指之犯行，無從為被告有罪之確信，既
      不能證明被告犯罪，即應依法為被告無罪之諭知。
（五）檢察官上訴意旨略以：
      本件被害人的指證，應非一般竊盜案件所可比擬，被告既
      與被害人熟識，更足徵被害人於警詢時指述伊經觀看調閱
      之監視錄影畫面，可確定畫面中出現之歹徒走路之姿勢、
      背影及穿著之脫鞋、安全帽等物，其特徵均與被告相符等
      情至為可信，原審持上開理由判決被告無罪，似有違誤云
      云。惟本院觀諸檢察官上訴意旨，要係就原審按卷內證據
      資料依職權裁量之事項反覆爭執，經核原審判決並無違反
      經驗、論理法則，本件檢察官於本審並未提出積極證據以
      實其說，其上訴為無理由，應予駁回。
據上論斷，應依刑事訴訟法第368條，判決如主文。
本案經檢察官陳國鳴到庭執行職務。
中    華    民    國    97    年    10    月    28    日
                  刑事第十四庭  審判長法  官 陳志洋
                                      法  官 謝靜慧
                                      法  官 梁耀鑌
以上正本證明與原本無異。
不得上訴。
                                      書記官 莊淑茹
中    華    民    國    97    年    10    月    29    日


司法院資訊處製作；財團法人民間司法改革基金會備份。
